【裁判字號】    99,交聲,659
【裁判日期】    991116
【裁判案由】    交管條例聲異
【裁判全文】
臺灣板橋地方法院交通事件裁定         99年度交聲字第659號
原處分機關  交通部公路總局臺北區監理所板橋監理站
異  議  人
即受處分人  乙○○
上列受處分人因違反道路交通管理處罰條例案件，對於交通部公
路總局臺北區監理所板橋監理站民國99年2 月25日所為之板監裁
字第裁41-AEY482902號違反道路交通管理事件裁決書，聲明異議
，本院裁定如下：
    主  文
異議駁回。
    理  由
一、按「禁行機車」標字，用以告示本車道禁止汽缸總排氣量未
    滿550 立方公分之機器腳踏車通行，道路交通標誌標線號誌
    設置規則第178 條定有明文。次按道路交通安全規則所稱之
    「汽車」，係指在道路上不依軌道或電力架線而以原動機行
    駛之車輛（包含機器腳踏車）；機器腳踏車行駛之車道，應
    依標誌或標線之規定行駛，道路交通安全規則第2 條第1 項
    第1 款、第99條第1 項分別定有明文。又汽車駕駛人，爭道
    行駛而有機器腳踏車不在規定車道行駛之情形者，處新臺幣
    （下同）600元以上1,800元以下罰鍰，並記違規點數1 點，
    ，道路交通管理處罰條例第45條第13款、第63條第1 項第1
    款亦分別明定之。
二、原處分意旨略以：本件異議人即受處分人（下稱受處分人）
    乙○○於民國99年1月17日下午5時17分許，駕駛車號921-DD
    G 號重型機車，有「機器腳踏車，不在規定車道行駛」（舉
    發通知單記載為「機車行駛快車道」）之違規行為，為臺北
    市政府警察局大同分局警備隊警員，當場攔停製單舉發，嗣
    受處分人於99年2 月1 日應到案日期前之同年1 月18日到案
    申訴，經原處分機關函請原舉發機關查明本件違規情事後，
    仍認受處分人有上開違規事實，乃於99年2 月25日依道路交
    通管理處罰條例第45條第13款及違反道路交通管理事件統一
    裁罰基準表之規定，裁處受處分人罰鍰600 元，並依同條例
    第63條第1 項第1 款（裁決書漏載第1 款）規定記違規點數
    1 點等情。
三、異議意旨略以：受處分人係行駛於慢車道左側，最多行駛於
    快、慢車道之間的分隔線，並無違規云云。
四、經查：
（一）本件違規地點臺北市○○路○段往南京西路路口方向之4線
      道，於內側2 線道上均繪製有明確黃色大字之「禁行機車
      」標字，為禁行機車道，有卷附照片（附件1）1幀可稽，
      先予敘明。
（二）本件受處分人乙○○於上揭時、地，有機器腳踏車不在規
      定車道行駛之違規情事一節，有本件臺北市政府警察局北
      市警交字第AEY482902 號舉發違反道路交通管理事件通知
      單、原處分機關板監裁字第裁41-AEY482902號違反道路交
      通管理事件裁決書、臺北市政府警察局大同分局99年2月5
      日北市警同分交字第09930186600號書函各1份在卷可按。
（三）本件舉發交通違規警員甲○○於本院訊問時具結證述（略
      以）：「（問：本件是否你舉發？〈提示臺北市政府警察
      局北市警交字第AEY482902號舉發通知單〉）是。」、「9
      9年1 月17日下午5時17分，我站在北向南的承德路上，是
      承德路與南京西路口交叉，站在十字路口的西北邊，靠近
      日新國小那邊。我站在附件三照片上小貨車的前方，站在
      路口，就是我畫圈圈的位置。我站在內線第二線道，我看
      到異議人騎在內線第二車道上，因為第一及第二線道是禁
      行機車，所以我就當場引導異議人所騎乘的機車到路邊，
      進行告發。」、「（問：你當時看見異議人騎乘機車行駛
      的車道位置為何？請在照片上畫出。當時燈號為何？）當
      時路口的燈號是紅燈，我們在紅燈時，會到路口引導車輛
      ，並同時取締騎乘在禁行機車道的機車。」、「（問：所
      以你能確定當時異議人的車輛行駛在內側第二車道？）對
      。」、「他是行駛中行駛到我前面來，我就指揮他到路邊
      去。」、「我站的位置就是照片中貨車之前方直線的位置
      ，就在附件四照片上兩條白線前面，就是我所畫的位置。
      我在附件三照片上所畫箭頭的標示，是被貨車擋到。」、
      「因為異議人當時是騎乘在內線第二車道，我站的位置是
      在異議人的右手邊沒錯。」等語明確（見本院99年4 月19
      日訊問筆錄第2-4 頁）。而依證人甲○○所言，就其當時
      執勤勤務目的、位置、自所見受處分人騎乘上開車輛來向
      、車行路線、攔停受處分人緣由等節，均具體明確連續，
      並無與事理邏輯相違之處，且有卷附證人提出之事後拍攝
      違規地點照片（其上並清楚標示執勤位置）4 幀在卷可佐
      。觀諸證人證述，其當時勤務除引導路口車輛行進外，更
      注意有無機車騎乘禁行機車道之違規情事以舉發之，依證
      人係受專門職業訓練之執勤警員，就是否有交通違規情形
      存在，當較一般人更有所注意敏察，況本件證人即舉發警
      員之該次主要執勤目的之一即在舉發機車行駛禁行機車道
      ，亦當更注意及之，兼衡證人證述與受處分人間並無何身
      分利害業務關係，亦無何恩怨嫌隙，核與受處分人供述相
      符，衡情應無甘冒偽證罪刑責風險而設詞構陷受處分人之
      理，從而，既查無任何證據足資證明執勤員警有何捏造事
      實違法取締之不法情事，並參酌警員執行公務時，本身即
      受有行政懲處責任之監督，且其到庭具結作證，更係以刑
      事責任擔保其證言之真實性，其之證言又與常情無悖，是
      其證述應非子虛，自足採信。
（四）受處分人於本院訊問時主張當時伊係一直騎在線上云云，
      已與上揭證人甲○○清楚證述內容不相符合，另據受處分
      人於卷附照片（附件1 ）上指明標示之所騎路線位置，參
      諸該違規地點係位處交通流量大之市區街頭，實難想像受
      處分人能忽視其他車輛車身之障礙，而持續騎乘於違規地
      點之白色虛線上不受妨礙，其之辯詞不合情理之處甚明，
      又未提出有利於己之其他證據駁難之，以實其說，是受處
      分人空執上開辯言，不足採為免責之依據。
五、綜上，本件違規事證已臻明確，受處分人於上開舉發違規時
    、地，騎乘上開機車不在規定車道行駛之違規事實應堪認定
    。原處分機關依首揭規定，科處受處分人罰鍰600 元，並記
    違規點數1 點，自屬有據，並無違法或不當之處，本件受處
    分人之異議為無理由，應予駁回。
據上論斷，應依道路交通事件處理辦法第18條，裁定如主文。
中    華    民    國    99    年    11    月    16    日
                  交通法庭    法  官    方鴻愷
以上正本證明與原本無異。
如不服本裁定，應於送達後5 日內向本院提出抗告狀。
                              書記官    江怡萱
中    華    民    國    99    年    11    月    16    日

司法院資訊處製作；財團法人民間司法改革基金會備份。
